# 请教陈版主，特殊业务收入确认问题

提问人：icebluelin 时间：2015-01-09 12:16:20
陈版主，您好！我在实务中遇到一个比较特殊的业务收入确认问题，想请教一下您的意见。具体情况如下： D公司是一家位于中国大陆的企业，适用旧的企业会计准则和会计制度。主要经营范围为销售和翻新飞机轮胎。(解释一下翻新轮胎业务，即轮胎可分为胎面和胎体两部分，在飞机起降过程中，胎面会逐渐被磨损。胎体被磨损掉之后，就可以进行翻新。所谓翻新，就是在胎体上再做一层全新的胎面。而胎体的使用寿命较长，可经历多次翻新。) D公司有一种业务模式(以下简称为“S”)，D公司与客户(主要是航空公司)签订一个S合约：
1. 在合约期限内，向客户提供飞机轮胎(可以是新轮胎，也可以是翻新轮胎，由D公司决定)。
2. 合约中确定了轮胎的单位售价，无论提供的是新轮胎还是翻新轮胎，均是相同的售价(该售价低于新轮胎的市场价，但会高于轮胎翻新的成本)。
3. 合约约定，轮胎在安装到飞机上之后、从飞机上取下来之前，胎面的所有权属于客户；除此之外的其他时间，胎面的所有权均属于D公司。胎体的所有权始终属于D公司。
4. 在S合约下，客户轮胎磨损完之后，必须将轮胎返回给D公司进行翻新。这主要是出于技术和质量方面的考虑，由于不同公司翻新技术存在差异，如果由其他公司进行过翻新，那可能会对下一次翻新产生质量影响。
5. 在S业务一开始，D公司在客户处建立一个tyre pool(即存放一些轮胎在客户处，类似安全库存)。客户从pool里取用需要的轮胎安装到飞机上；待胎面磨损完之后，返还轮胎给D公司，再从pool里取用轮胎；同时，也会根据pool的库存情况，通知D公司补充轮胎库存。
6. 在S合约下，轮胎的单位成本是通过计算得出，综合考虑了合约期限内预计使用的新轮胎和翻新轮胎数量、新轮胎成本(包括胎体和胎面的价值)、轮胎翻新成本(翻新过程中发生的材料、人工和制造费用)。合约约定的单一售价的制定，也是考虑了合约期限内预计使用的新轮胎和翻新轮胎数量，通过计算得出。
7. D公司每发出一批轮胎，就可以根据合约约定的单一售价和数量，向客户开票收款。
8. 从物理状态上看，胎面附着于胎体，两者是一体的。 现在，对于S业务的销售收入确认，有两种不同的观点： A. 视为商品销售，在D公司发货时就根据单一售价和数量，确认应收账款和销售收入；同时，根据单位成本和数量，结转销售成本。这种观点认为，在发货时，与胎面所有权相关的风险和报酬就已经转移给客户，收入与成本可以可靠计量，相关的经济利益很可能流入企业，故应该确认收入。而由于胎体无法单独转移，必须附着与于胎体，胎体作为载体，价值包含于售价中，随着胎面的销售和翻新，分次流回企业。(虽然收入确认时点为轮胎被安装上飞机可能更为准确，但是为了讨论方便，暂时以发货作为收入确认时点。) B. 视为让渡资产使用权，在D公司发货时确认应收账款和递延收入；之后根据预计的轮胎发出给客户到胎面磨损完毕从客户处返还的期间，对递延收入进行摊销，确认销售收入。销售成本亦是按照同样的期间进行摊销。这种观点认为，胎面和胎体相关的经济利益应该是随着胎面的磨损而逐步流入企业。虽然合约约定胎面在发货时所有权转移给客户，但是实质上客户只是获得了胎面和胎体的使用权，应在受益期内逐步确认收入。 想请教一下陈版主，对于上述特殊业务的收入确认，哪种观点更为恰当呢？ 也欢迎其他版友指教。谢谢！

回答人：chenyiwei
个人理解能否理解为“销售胎面”和“租赁胎体”（经营租赁）两个业务的组合？当然这样处理的前提是能够将合同总价以合理的基础分摊到这两项业务，并分别核算两者的成本。